【裁判字號】    99,訴,646
【裁判日期】    991112
【裁判案由】    違反毒品危害防制條例
【裁判全文】
臺灣雲林地方法院刑事判決               99年度訴字第646號
公  訴  人  臺灣雲林地方法院檢察署檢察官
被      告  甲○○
上列被告因違反毒品危害防制條例案件，經檢察官提起公訴（99
年度毒偵字第1186號），被告就被訴事實為有罪之陳述，經本院
合議庭裁定由受命法官獨任進行簡式審判程序，判決如下：
    主  文
甲○○施用第一級毒品，累犯，處有期徒刑拾月。扣案之第一級
毒品海洛因壹包（含包裝袋壹只，驗餘淨重零點零柒零伍公克）
沒收銷燬之。又施用第二級毒品，累犯，處有期徒刑捌月。扣案
之第二級毒品甲基安非他命伍包（含包裝袋伍只，驗餘淨重共計
柒點陸貳肆伍公克）沒收銷燬之、安非他命吸食器貳組沒收之。
應執行有期徒刑壹年貳月。扣案之第一級毒品海洛因壹包（含包
裝袋壹只，驗餘淨重零點零柒零伍公克）、第二級毒品甲基安非
他命伍包（含包裝袋伍只，驗餘淨重共計柒點陸貳肆伍公克）均
沒收銷燬之、安非他命吸食器貳組沒收之。
    事  實
一、甲○○前因施用毒品案件，經觀察、勒戒後，認無繼續施用
    毒品傾向，於民國92年9 月1 日釋放出所，並經臺灣新竹地
    方法院檢察署檢察官於同日以92年度毒偵緝字第71號為不起
    訴處分確定。復因違反槍砲彈藥刀械管制條例案件，經臺灣
    板橋地方法院以93年度訴字第1186判決，判處有期徒刑1 年
    2 月，該案並經台灣高等法院以94年度上訴字第1892號駁回
    上訴而告確定。嗣於上開觀察、勒戒執行完畢釋放後5 年內
    之94年間，又因竊盜、施用毒品案件，分別經臺灣苗栗地方
    法院以94年度易字第671 號判決、94年度訴字第550 號判決
    ，分別判處應執行有期徒刑11月、1 年確定。上開案件嗣經
    臺灣苗栗地方法院，以96年度聲減字第652 號裁定減刑，並
    就違反槍砲彈藥刀械管制條例及施用毒品案件部分定應執行
    有期徒刑1 年後，與依該裁定減刑後之竊盜案件部分接續執
    行，甫於96年12月28日縮刑期滿執行完畢。詎其仍未戒除其
    毒癮，又基於施用第二級毒品甲基安非他命之犯意，於99年
    7 月8 日下午4 時許，在南投縣草屯鎮○○路254 之3 號1
    樓租屋處內，以將甲基安非他命置於吸食器內，用火燒烤後
    吸食其煙霧之方式，施用第二級毒品甲基安非他命1 次；另
    基於施用第一級毒品海洛因之犯意，於同日晚上11時許，在
    同一地點，以將海洛因摻入香菸內，點燃後吸食其煙霧之方
    式，施用第一級毒品海洛因1 次。嗣於99年7 月9 日凌晨1
    時許，為警在其上開租屋處，搜索扣得第一級毒品海洛因1
    包（含袋重0.29公克，驗餘淨重0.0705公克）、第二級毒品
    甲基安非他命5 包（含袋重分別為4.21公克、1.89公克、1.
    29公克、1.1 公克、0. 37 公克，驗餘淨重共計7.6245公克
    ）、安非他命吸食器2 組等物，並於同日下午1 時15分採集
    其尿液送驗，結果呈嗎啡、甲基安非他命陽性反應，而查獲
    上情。
二、案經南投縣政府警察局中興分局報告臺灣南投地方法院檢察
    署檢察官呈請臺灣高等法院檢察署檢察長令轉臺灣雲林地方
    法院檢察署檢察官偵查起訴。
    理  由
一、被告甲○○所犯係死刑、無期徒刑、最輕本刑為3 年以上有
    期徒刑以外之罪，其就被訴事實為有罪之陳述，經本院裁定
    由受命法官獨任行簡式審判程序審理，則依刑事訴訟法第27
    3 條之2 、同法第159 條第2 項之規定，證據調查不受第15
    9 條第1 項、第161 條之2 、第161 條之3 、第163 條之1
    及第164 條至第170 條規定之限制，且不適用傳聞法則有關
    限制證據能力之相關規定，合先敘明。
二、依據外國文獻之記載，海洛因經注射或吸食煙霧之方式進入
    人體後，會代謝產生嗎啡之成分，並經由尿液排出人體外，
    而施用海洛因後24小時內經由尿液排出之量可達施用劑量之
    80％；施用甲基安非他命後，則會代謝出甲基安非他命原態
    及其代謝物安非他命，並經由尿液排出人體外，而施用甲基
    安非他命後24小時內經由尿液排出之量可達施用劑量之70％
    ，業經行政院衛生署管制藥品管理局分別於92年3 月20日以
    管檢字第0920001495號，及於93年7 月22日以管檢字第0930
    006615號函示在案。又氣相層析質譜儀法（GC/MS ）乃目前
    就藥物篩檢結果必須進一步確認時最常採用之確認方法，因
    此在良好的操作條件之下，以氣相層析質譜儀作藥物及其代
    謝物之定性及定量分析，幾乎不會有偽陽性反應產生，亦經
    行政院衛生署管制藥品管理局於92年6 月20日以管檢字第09
    20004713號函示明確。經查，上揭事實，業據被告於警詢時
    及偵審中坦承不諱，且被告於99年7 月9 日下午1 時15分，
    為警採集之尿液，經送中山醫學大學附設醫院檢驗科藥物檢
    測中心，以氣相層析質譜分析法（即GC/MS ）檢驗結果，檢
    出「嗎啡、甲基安非他命均呈陽性反應」，有南投縣政府警
    察局中興分局真實姓名對照表、中山醫學大學附設醫院檢驗
    科藥物檢測中心尿液檢驗報告各1 份在卷可憑（詳警卷第7
    頁、99年度毒偵字第630 號卷第29頁），復扣得被告所有供
    施用毒品之用的第一級毒品海洛因1 包（含袋重0.29公克，
    驗餘淨重0.0705公克）、第二級毒品甲基安非他命5 包（含
    袋重分別為4.21公克、1.89公克、1.29公克、1.1 公克、
    0.37公克，驗餘淨重共計7.6245公克）、安非他命吸食器2
    組等物，此有被告之搜索同意書、南投縣政府警察局中興分
    局搜索扣押筆錄、扣押物品目錄表、扣押物品照片等在卷可
    稽（詳警卷第8 頁至第11頁、第14、15頁）。是依上開函示
    資料，及被告尿液檢驗報告之檢驗結果，再佐以扣案之海洛
    因1 包、甲基安非他命5 包、安非他命吸食器2 組等物為證
    ，可認被告自白與事實相符，堪可採信。本件事證明確，被
    告犯行堪以認定。
三、按施用第一、二級毒品為犯罪行為，毒品危害防制條例第10
    條第1 、2 項定有處罰明文，故施用毒品者，依前揭規定本
    應科以刑罰，惟基於刑事政策，對合於一定條件之施用者，
    則依同條例第20條、第23條之規定，施以觀察、勒戒及強制
    戒治之保安處分。現行毒品危害防制條例於92年7 月9 日修
    正公布，自93年1 月9 日施行，其中第20條、第23條將施用
    毒品之刑事處遇，區分為「初犯」及「5 年內再犯」、「5
    年後再犯」三種情形，而依其立法理由之說明，「初犯」，
    經觀察、勒戒或強制戒治後，應為不起訴處分或不付審理之
    裁定；經觀察、勒戒或強制戒治執行完畢釋放後，「5 年內
    再犯」者，因其再犯率甚高，原實施之觀察、勒戒及強制戒
    治既已無法收其實效，爰依法追訴或裁定交付審理；至於經
    觀察、勒戒或強制戒治執行完畢釋放後，「5 年後再犯」者
    ，前所實施之觀察、勒戒或強制戒治已足以遮斷其施用毒品
    之毒癮，為期自新及協助其斷除毒癮，仍適用「初犯」規定
    ，先施以觀察、勒戒或強制戒治之刑事處遇。從而依修正後
    之規定，僅限於「初犯」及「5 年後再犯」二種情形，始應
    先施以觀察、勒戒或強制戒治刑事處遇。倘被告於5 年內已
    再犯，經依法追訴處罰，縱其第3 次（或第3 次以上）再度
    施用毒品之時間，在初犯經觀察、勒戒或強制戒治執行完畢
    釋放5 年以後，仍不合於「5 年後再犯」之規定，係因其前
    已於「5 年內再犯」，顯見其再犯率甚高，原實施觀察、勒
    戒或強制戒治，已無法收其實效，即應依該條例第10條追訴
    處罰（最高法院95年度第7 次刑事庭會議決議參照）。查被
    告前因施用毒品案件，經法院裁定送觀察、勒戒後，認無繼
    續施用毒品傾向，而於92年9 月1 日釋放出所，旋於94年間
    又因施用毒品，經臺灣苗栗地方法院以94年度訴字第550 號
    判決，判處應執行有期徒刑1 年確定在案，有臺灣高等法院
    被告前案紀錄表附卷可按，是被告於上開觀察、勒戒執行完
    畢後，曾於5 年內再犯毒品危害防制條例第10條之罪，並業
    經判刑確定，本次復行觸犯毒品危害防制條例第10條之罪，
    顯非5 年後再犯者，應逕依毒品危害防制條例第23條第2 項
    之規定追訴，並依法論科。
四、核被告所為，係犯毒品危害防制條例第10條第1 項之施用第
    一級毒品罪，及同條例第10條第2 項之施用第二級毒品罪。
    被告為供施用而持有第一、二級毒品之數量，未有證據顯示
    分別達純質淨重10公克以上及20公克以上，是其持有第一、
    二級毒品之低度行為，應分別為施用第一、二級毒品之高度
    行為所吸收，不另論罪。被告於同一地點不同時間，分別基
    於施用第一級毒品、第二級毒品之犯意，以不同之施用方式
    ，分別施用第一級毒品、第二級毒品各1 次，其犯意各別，
    行為互殊，應予以分論併罰。
五、被告有事實欄一所述之前案科刑及執行紀錄，此有臺灣高等
    法院被告前案紀錄表在卷可按，其受有期徒刑之執行完畢，
    5 年內故意再犯本件有期徒刑以上之罪，為累犯，應依刑法
    第47條第1 項規定加重其刑。
六、爰審酌被告曾因施用毒品犯行，經施以觀察、勒戒及判刑確
    定，仍繼續施用毒品不輟，無視於毒品對於自身健康之戕害
    及國家對於杜絕毒品犯罪之禁令，然其犯後坦承犯行之態度
    良好，再衡及施用毒品犯罪之人，本亦具有無法戒斷毒癮之
    病人特質，暨其係因將入監服刑心情低落而施用毒品，智識
    程度為國中畢業，有正當工作及其家庭狀況等一切情狀，量
    處如主文所示之刑，並定其應執行刑。
七、按查獲之第一、二級毒品，不問屬於犯人與否，沒收銷燬之
    ，毒品危害防制條例第18條第1 項前段定有明文。本件扣案
    之第一級毒品海洛因1 包（含袋重0.29公克，驗餘淨重0.07
    05公克）、第二級毒品甲基安非他命5 包（含袋重分別為4.
    21公克、1.89公克、1. 29 公克、1.1 公克、0.37公克，驗
    餘淨重共計7.6245公克），係自被告租屋處扣得之物，經以
    化學呈色法及氣相層析質譜法（GC/MS ）鑑定後，確認分別
    含第一級毒品海洛因、第二級毒品甲基安非他命成分，此有
    行政院衛生署草屯療養院99年8 月31日草療鑑字第09908001
    92號鑑定書在卷可憑（詳本院卷第20、21頁），是該扣案之
    第一、二級毒品，應依毒品危害防制條例第18條第1 項前段
    之規定，就海洛因鑑驗後所餘之數量即淨重0.0705公克、甲
    基安非他命鑑驗後所餘之數量即淨重共計7.6245公克，分別
    宣告沒收銷燬之。又按鑑定毒品時，一般係以傾倒之方式，
    將包裝袋內之毒品倒出與包裝袋分離而秤重，必要時亦會輔
    以刮杓取袋內粉末，然無論依上述何種方式分離，包裝袋內
    均會有極微量毒品殘留，業經法務部調查局於93年3 月19日
    以調科壹字第09300113060 號函示在案（見司法院編印法官
    辦理刑事案件參考手冊（一）第334 頁），是扣案之包裝袋
    ，雖係依上述方式將包裝內之海洛因及甲基安非他命與包裝
    袋分離所得，惟包裝袋內側仍會有微量第一級毒品海洛因、
    第二級毒品甲基安非他命殘留，是用以包裹、裝放該第一級
    毒品海洛因、第二級毒品甲基安非他命之包裝袋，仍難與其
    內所殘留之毒品完全析離，自應一併視為毒品，亦應依毒品
    危害防制條例第18條第1 項前段之規定宣告沒收銷燬之。至
    於扣案之安非他命吸食器2 組，屬被告所有並為供其施用毒
    品犯罪所用之物，業據被告供承在卷（詳本院第35頁背面）
    ，亦應依刑法第38條第1 項第2 款之規定宣告沒收之。
八、據上論斷，應依刑事訴訟法第273 條之1 第1 項、第299 條
    第1 項前段，毒品危害防制條例第10條第1 項、第2 項、第
    18條第1 項前段，刑法第11條前段、第47條第1 項、第38條
    第1 項第2 款、第51條第5 款、第9 款，判決如主文。
本案經檢察官乙○○到庭執行職務。
中    華    民    國    99    年    11    月    12    日
                  刑事第四庭  法  官 楊  皓  潔
以上正本證明與原本無異。
如不服本判決，應於收受本判決後10日內向本院提出上訴書狀，
並應敘述具體理由。如未敘述上訴理由者，應於上訴期間屆滿後
20日內向本院補提理由書狀（均須按他造當事人之人數附繕本）
「切勿逕送上級法院」。
                              書記官  吳  伊  婷
中    華    民    國    99    年    11    月    12    日
附錄本案論罪科刑法條：
毒品危害防制條例第10條
施用第一級毒品者，處6 月以上5 年以下有期徒刑。
施用第二級毒品者，處3 年以下有期徒刑。

司法院資訊處製作；財團法人民間司法改革基金會備份。
